臺灣臺北地方法院民事判決　　　　　　　100年度訴字第298號
原　　　告　陳南
被　　　告　王碩彥
上列當事人間因傷害案件原告提起附帶民事訴訟，請求侵權行為
損害賠償事件（99年度簡附民字第99號），經本院刑事庭裁定移
送前來，本院於民國100年5月5日言詞辯論終結，判決如下：
    主      文
被告應給付原告新臺幣壹拾壹萬貳仟貳佰柒拾貳元，及自民國九
十九年七月三日起至清償日止，按年息百分之五計算之利息。
原告其餘之訴駁回。
訴訟費用由被告負擔五分之一，餘由原告負擔。
本判決原告勝訴部分得假執行；但被告以新臺幣壹拾壹萬貳仟貳
佰柒拾貳元為原告預供擔保，得免為假執行。
原告其餘假執行之聲請駁回。
    事實及理由
一本件被告未於言詞辯論期日到場，核無民事訴訟法第386條各
  款所列情形，爰依原告之聲請，由其一造辯論而為判決。
二原告主張：被告於民國99年4月17日上午7時50分許，在位於臺
  北市○○區○○路4段30巷42號之長城清潔股份有限公司(下稱
  長城清潔公司)營業址辦公室內，因打卡之事指責下屬林亞菊
  ，原告出言制止而與被告發生口角，被告可預見拉扯、推擠他
  人身體，易使對方碰撞並跌倒成傷，竟因情緒之憤激而基於傷
  害之不確定故意，猛力朝原告之肩部、雙臂等處拉扯、推擠，
  致原告倒地，原告因此受有左手第三指閉鎖性骨折、右手腕扭
  傷及拉傷、軀幹多處挫傷、表淺損傷、磨損、擦傷等傷害，為
  此請求被告賠償原告醫藥與復健治療費用新臺幣（下同）
  216,000元、工作所得損失228,720元(需復健治療半年，38120
  ×6＝228720）、精神賠償100,000元，共計544,720元，爰依
  侵權行為法律關係提起本訴。並聲明：(一)被告應給付原告
  544,720元，及自起訴狀繕本送達之翌日起至清償日止，按年
  息5%計算之利息。(二)願供擔保聲請宣告假執行。
三本件被告未於言詞辯論期日到場，亦未提出書狀作何聲明或陳
  述。
四查原告上開主張因與被告發生口角，而遭被告猛力朝原告之肩
  部、雙臂等處拉扯、推擠，致原告倒地受傷之事實，業據其提
  出汐止國泰綜合醫院診斷證明書（見99年度簡附民字第99號卷
  第2頁）、財團法人國泰綜合醫療費用證明（見本院卷第31至
  49頁）等件為證，且被告因本件傷害案件及過失傷害林亞菊事
  件，經本院刑事庭分別判處拘役50日及拘役20日，應執行拘役
  60日確定，有本院99年度易字第1964號刑事判決書在卷可憑，
  復經本院調刑事卷宗查閱屬實。又被告已於相當時期受合法通
  知，而未於言詞辯論期日到場，亦未提出書狀作何爭執，依民
  事訴訟法第280條第3項準用同條第1項之規定，視同被告已對
  原告主張之事實自認，堪認原告主張之上開事實為真實。
五按因故意或過失，不法侵害他人之權利者，負損害賠償責任；
  不法侵害他人之身體或健康者，對於被害人因此喪失或減少勞
  動能力或增加生活上之需要時，應負損害賠償責任；不法侵害
  他人之身體、健康、名譽、自由、信用、隱私、貞操，或不法
  侵害其他人格法益而情節重大者，被害人雖非財產上之損害，
  亦得請求賠償相當之金額，民法第184條第1項前段、第193條
  第1項、第195條第1項前段分別定有明文。本件因被告上開行
  為致原告受有傷害，已如前述，則原告依上開侵權行為之規定
  請求被告賠償，自屬有據。茲就原告求償項目及金額，是否有
  理，分述如下：
  (一)醫療與復健治療費用216,000元部分：
    1.已支出部分：依原告所提如附表所示之財團法人國泰綜合
      醫療費用證明合計為31,382元（財團法人國泰綜合醫療費
      用證明影本見本院卷第31至49頁）。其中包含全民健保費
      用27,302元部分，依全民健康保險法第一條後段規定，就
      該法未規定之事項應適用保險法相關規定，而全民健康保
      險性質上係屬健康、傷害保險，除有全民健康保險法第82
      條規定之情形外，依保險法第130條、第135條準用同法第
      103條之規定，全民健康保險之保險人不得代位行使被保
      險人因保險事故所生對於第三人之請求權，要無保險法第
      53條規定適用之餘地，是全民健康保險之被保險人，非因
      全民健康保險法第82條所規定之汽車交通事故等情事受傷
      害，受領全民健康保險提供之醫療給付，其因侵權行為所
      生之損害賠償請求權並不因而喪失(最高法院95年台上字
      第1628號判決參照)，故原告醫療費用由全民健康保險支
      付之部分，可請求侵權行為之加害人即被告賠償。另證明
      書費165元部分並非治療上之必要支付，應予扣除。故原
      告請求被告給付醫療費用31,217元（00000-000=31217）
      部分，應予准許。
    2.未支出部分：原告請求被告給付未來之醫藥與復健費用部
      分，惟該部分係尚未支出而預先請求者，自不得僅空言需
      要前開費用而預為請求，原告應提出相關單據證明其確有
      持續醫療復健之事實。依原告所述因為太痛後來沒有再至
      醫院作復健(筆錄見本院卷第55頁反面），及原告所提出
      財團法人國泰綜合醫療費用證明（見本院卷第31至49頁）
      ，可知原告自99年7月28日之後未再至國泰綜合醫院治療
      復健，原告無法證明其受有支出該部分醫療費用之損害，
      則其請求未支出之醫藥與復健費用部分，不予准許。
    3.綜上，原告請求醫療與復健治療費用逾31,217元部分，為
      無理由，不應准許。
  (二)工作所得損失228,720元部分：原告主張因手指變形無法彎
    曲致不能搬重、操作機器，導致6個月無法工作之所得損失
    ，以每月薪資38,120元計算云云。依原告提出之汐止泰綜合
    醫院診斷證明書「病名」欄記載：「左手中指近端指骨骨折
    併脫位」，「醫師囑言」欄記載：「病患於99年4月20日門
    診住院，99年4月21日手術鋼釘內固定及骨外固定，99年4月
    23 出院，99年4月29日門診，宜第二次手術移除鋼釘及復健
    治療半年。」（見99年度簡附民字第99號卷第2頁）依診斷
    證明書所載之文義，並無原告無法工作之記載，尚難因此認
    為原告半年無法工作。由於原告原任職於清潔公司，其因99
    年4月17日事故所致之傷害，可能影響其工作，由原告所提
    出之薪資存摺（見本院卷第51至53頁）觀之，原告於長城清
    潔公司工作之每月薪資，於99年4月6日入帳28,172元，於99
    年5月5日入帳10,684元，於99年6月22日入帳20,000元，而
    原告於忠一清潔有限公司工作之每月薪資，於99年3月8日入
    帳4,490元，於99年4月9日入帳6,925元，於99年5月10日入
    帳1,530元，此外，原告未再提出其餘薪資資料。自原告所
    提出之薪資資料可知於99年4月17日事故發生前之每月薪資
    約為35,097元(長城28172+忠一6925=35097)，而於事故發生
    後原告受傷影響工作最大之第一個月薪資為12,214元（99年
    5月初入帳長城10684+忠一1530=12214)，受有工作損失
    22,883元(00000-00000=22883)，事故發生後第二個月長城
    公司之薪資為2萬元，受有工作損失8172元(00000-00000=
    8172)，可知原告於系爭事故發生後仍工作並領有薪資，且
    隨時間之經過，薪資金額逐漸恢復。則原告所受之工作損失
    為31,055元(22883+8172=31055)，逾此部分，並無依據，不
    能准許。
  (三)精神賠償100,000部分：原告受有前揭傷害後，造成生活不
    便，精神肉體均受痛苦，其自得請求被告賠償其所受精神上
    之損害。又所謂賠償相當金額之計算，應以實際加害之情形
    、被害人所受精神上痛苦之程度、賠償權利人之身分地位、
    經濟能力，並斟酌賠償義務人之經濟狀況、可歸責之程度等
    定之。本院斟酌原告上開受傷程度、兩造之身分、地位、經
    濟狀況（有稅務電子閘門財產所得調件明細表可參，見本院
    卷第17至27頁），及被告可歸責之程度等一切情狀，認原告
    請求精神慰撫金以50,000元為適當，逾此部分無法准許。
  (四)綜上，原告因被告之侵權行為所得請求金額共計為112,272
    元（31217＋31055＋50000=112272）。
六從而，原告依侵權行為之法律關係，請求被告給付112,272元
  ，及自起訴狀繕本送達翌日即99年7月3日起至清償日止，按年
  息5%計算之法定利息，為有理由，應予准許。逾此之請求，為
  無理由，應予駁回。
七本件原告勝訴部分，依民事訴訟法第389條第1項第5款之規定
  依職權宣告假執行，並依職權酌定被告免為假執行之擔保金額
  。至原告敗訴部分，其假執行之聲請失所依據，應予駁回。
八訴訟費用負擔之依據：民事訴訟法第79條。
中    華    民    國   100    年    5     月    19    日
                  民事第一庭    法  官  周美雲
以上正本係照原本作成。
如對本判決上訴，須於判決送達後20日內向本院提出上訴狀。如
委任律師提起上訴者，應一併繳納上訴審裁判費。
中    華    民    國   100    年    5     月    19    日
                                書記官  詹雪娥
附表：財團法人國泰綜合醫療費用證明
┌─┬─────┬────┬─────────────────┐
│編│   日期   │  科別  │     金額（新臺幣）               │
│號│          │        ├──────┬──────────┤
│  │          │        │健保費用    │自費                │
├─┼─────┼────┼──────┼──────────┤
│1 │99.04.20  │  骨科  │532         │150                 │
├─┼─────┼────┼──────┼──────────┤
│2 │99.04.23  │  骨科  │18,631      │1,955               │
├─┼─────┼────┼──────┼──────────┤
│3 │99.04.29  │  骨科  │0           │5（證明書費）       │
├─┼─────┼────┼──────┼──────────┤
│4 │99.04.29  │  骨科  │124         │500（含證明書費160）│
├─┼─────┼────┼──────┼──────────┤
│5 │99.04.29  │  骨科  │0           │30                  │
├─┼─────┼────┼──────┼──────────┤
│6 │99.05.13  │  骨科  │532         │150                 │
├─┼─────┼────┼──────┼──────────┤
│7 │99.06.17  │  骨科  │280         │150                 │
├─┼─────┼────┼──────┼──────────┤
│8 │99.06.18  │ 復健科 │281         │150                 │
├─┼─────┼────┼──────┼──────────┤
│9 │99.06.23  │ 復健科 │750         │50                  │
├─┼─────┼────┼──────┼──────────┤
│10│99.06.25  │ 復健科 │750         │50                  │
├─┼─────┼────┼──────┼──────────┤
│11│99.07.05  │ 復健科 │750         │50                  │
├─┼─────┼────┼──────┼──────────┤
│12│99.07.09  │ 復健科 │750         │50                  │
├─┼─────┼────┼──────┼──────────┤
│13│99.07.12  │ 復健科 │750         │50                  │
├─┼─────┼────┼──────┼──────────┤
│14│99.07.16  │ 復健科 │172         │150                 │
├─┼─────┼────┼──────┼──────────┤
│15│99.07.19  │ 復健科 │750         │50                  │
├─┼─────┼────┼──────┼──────────┤
│16│99.07.21  │ 復健科 │750         │50                  │
├─┼─────┼────┼──────┼──────────┤
│17│99.07.26  │ 復健科 │750         │50                  │
├─┼─────┼────┼──────┼──────────┤
│18│99.07.28  │ 復健科 │750         │50                  │
├─┼─────┼────┼──────┼──────────┤
│19│100.04.18 │  骨科  │0           │390                 │
├─┴─────┴────┼──────┼──────────┤
│小計                    │27,302      │4,080               │
├────────────┼──────┴──────────┤
│共計                    │31,382                            │
└────────────┴─────────────────┘